【裁判字號】    89,交聲,705
【裁判日期】    900814
【裁判案由】    違反道路交通管理處罰條例聲明異議
【裁判全文】
臺灣臺北地方法院交通事件裁定          八十九年度交聲字第七０五號
    異議人即
    受處分人    乙○○
右列受處分人因違反道路交通管理處罰條例案件，對於台北市交通事件裁決所中華民
國八十九年十一月二十七日所為之處分（原處分案號：北市裁三字第駕裁二二－ＡＢ
Ｕ四三一四五號），聲明異議，本院裁定如左：
        主      文
原處分撤銷。
乙○○不罰。
        理      由
一、按法院受理交通事件，準用刑事訴訟法之規定，道路交通管理處罰條例第八十九
    條前段定有明文。是最高法院七十六年台上字第四九八六號判例「認定犯罪事實
    所憑之證據，雖不以直接證據為限，間接證據亦包括在內。然而無論直接證據或
    間接證據，其得為訴訟上之證明者，須於通常一般之人均不致有所懷疑，而得確
    信其為真實之程度者，始得據為有罪之認定。倘其證明尚未達到此一程度，而有
    合理之懷疑存在，而無從使事實審法院得有罪之確信時，即應由法院為諭知被告
    無罪之判決。」所揭示刑事訴訟法上法院認定事實之最重要原則（認定被告有罪
    ，就該有罪事實不能有任何之合理懷疑存在原則）。於法院審理行為人違反道路
    交通管理處罰條例案件時，當有其適用。易言之，法院於審理行為人違反道路交
    通管理處罰條例案件，當踐行完畢調查證據程序後，為事實之認定時，如就原處
    分機關所認定之行為人違規事實仍有合理之訴訟上懷疑，而無法百分之百確信行
    為人確有該當於道路交通管理處罰條例各該處罰條文之構成要件事實時，此際即
    應依訴訟上之待證事實「倘有懷疑，則從被告之利益作解釋」之證據法則，作對
    受處分人有利之認定。
二、本件原處分機關認受處分人即異議人乙○○於民國八十九年八月十三日下午三時
    十五分許，將車號ＥＳ－七八０七號自用小客車停放在台北市○○街○段路側劃
    設有紅實線之路段上，為台北市政府警察局交通警察大隊直屬第二分隊警員丙○
    ○以拍照方式採證，並以受處分人有違反道路交通管理處罰條例第五十六條第一
    項第一款規定行為逕行掣單舉發。嗣受處分人於應到案日期前申訴，原處分機關
    函請舉發機關調查結果，仍認受處分人有上開違規行為，乃依道路交通管理處罰
    條例第五十六條第一項第一款之規定，於八十九年十一月二十七日以北市裁三字
    第駕裁二二－ＡＢＵ四三一四一五號裁決書裁處受處分人新台幣六百元罰鍰。
三、訊據受處分人乙○○雖不否認有於右開實地停車之事實不諱，惟堅決否認有右開
    違規行為，辯稱：當時發現右開車輛有問題，就先把車子開到下面去，再把車子
    停在修車廠門口，後來開到轉角地方就發現車子有問題，沒有動力，所以停在路
    邊，且車內擋風玻璃前擺放有故障字條，車後亦擺放三腳架，後來三腳架在最邊
    邊的地方發現，才把它撿起來等語，核與證人修車廠老闆甲○○到庭證述：記得
    前一天她有跟我說她車子有問題，後來禮拜天她說她車子開到我店門口，因為禮
    拜天我比較晚開門，車子就被拖吊，我有跟她去拖吊場把車子修好再回來，她車
    子點火的高壓線壞掉，因我不知道她車子故障原因，先去拖車場檢視，再回店裡
    叫材料，再去把車子修好，我有看到她車子前面有寫牌子說車子故障等語相符，
    並有前擋風玻璃擺設字條之照片影本一張在卷為憑，以證人修車廠老闆甲○○與
    受處分人間僅修繕關係，尚無因此虛偽作證而陷己身於刑事追訴之境地，所證尚
    堪採信，故受處分人於右開時地確實因右開車輛故障而停放在禁止臨時停車處所
    ，以受處分人車輛故障無法啟動（證人甲○○先檢視車輛，後訂取材料修繕，應
    係車輛無法啟動所致），衡情不得不將車輛停放在距離修繕地點較近之修車廠門
    口，故此種不可抗力之情形實難苛責受處分人，雖舉發警員丙○○於逕行舉發時
    ，未發現受處分人所擺置之三腳架，然證人舉發警員丙○○到庭亦證稱：駕駛座
    上面留有字條，也有可能三腳架被拿走等語，故受處分人所擺設三腳架或有可能
    遭他人移置之情形，尚難以舉發警員丙○○未發現三腳架即率爾認定受處分人未
    擺設三腳架。綜上所述，受處分人所辯，尚非不可採信。原處分機關遽以受處分
    人在劃設紅實線路段停車，未斟酌受處分人車輛故障、三腳架或有可能遭他人移
    置之情形，逕予裁處受處分人罰鍰六百元，尚有未洽。本件異議為有理由，自應
    由本院將原處分撤銷，改諭知受處分人不罰，以資適法。
據上論斷，應依道路交通案件處理辦法第二十條前段，裁定如主文。
中      華      民      國    九十      年      八      月     十四     日
                          臺灣臺北地方法院交通法庭
                                  法  官  李  麗  玲
右正本證明與原本無異。
如不服本裁定，應於裁定送達後五日內向本院提出抗告狀。
                                  書記官  江  虹  儀
中      華      民      國    九十      年      八      月     十五     日


司法院資訊處製作；財團法人民間司法改革基金會備份。
